最高法院刑事判決　　　　　　　　　　　　　　　九十一年度台上字第四五二０號
　　上　訴　人　甲○○
　　　　　　　　乙○○
右上訴人等因偽造文書案件，不服台灣高等法院台中分院中華民國八十九年五月十一
日第二審更審判決（八十九年度上更(一)字第五五號，起訴案號：台灣南投地方法院檢
察署八十五年度偵字第二七九號），提起上訴，本院判決如左：
    主  文
上訴駁回。
　　理  由
按刑事訴訟法第三百七十七條規定，上訴於第三審法院，非以判決違背法令為理由，
不得為之。是提起第三審上訴，應以原判決違背法令為理由，係屬法定要件。如果上
訴理由狀並未依據卷內訴訟資料，具體指摘原判決不適用何種法則或如何適用不當，
或所指摘原判決違法情事，顯與法律規定得為第三審上訴理由之違法情形，不相適合
時，均應認其上訴為違背法律上之程式，予以駁回。本件上訴人甲○○上訴意旨略稱
：(一)、甲○○並未邀約上訴人乙○○同行，而乙○○亦不認識共同被告林志忠，且林
志忠供稱：伊不認識負責駕車之乙○○，打造引擎號碼之男子應該是乙○○等語，可
見甲○○與其等並無犯意之聯絡。又甲○○於民國八十九年四月十四日原審訊問中曾
否認犯行，原判決採甲○○同日之自白為認定甲○○有本件犯行之依據，於法有違。
(二)、原判決事實欄記載：……共同在林宅內合力搬動引擎將林志忠所有自用小客車引
擎上之號碼A3X01424磨滅等情，其與理由說明：是四人一起做，磨滅號碼是林志忠磨
，大家一起幫忙移動引擎等語，有相互矛盾之處。另林志忠於偵查中供稱：事實上沒
有手電筒等語，衡情應足以採信。(三)、乙○○否認參與本件犯行。又甲○○與乙○○
具有修車技術，並不等於即具有偽造引擎號碼之能力。況甲○○僅對汽車鈑金部分較
為熟練，原判決以甲○○具有修車技術，而推論甲○○有參與本件犯行；原判決未說
明甲○○如何與林志忠等人具有犯意聯絡及行為分擔之理由，而以甲○○與事實不盡
相符之自白，認定上訴人二人有參與本件犯行，於法有違等語。上訴人乙○○上訴意
旨略稱：(一)、原判決依憑甲○○自白：是四人一起做，磨號碼是林志中（忠）磨，大
家一起幫忙移動等情，為認定乙○○有參與本件犯行之依據。然林志忠既能自行磨引
擎號碼，林志忠豈有以（新台幣）一萬五千元央請甲○○找人偽造引擎號碼之可能；
又甲○○之自白與林志忠、乙○○之供述不盡相符；依林志忠於警訊中所供述之內容
，本件似由林志忠依甲○○之指示，單獨將二具引擎搬上ＲＡ∣二九七九號自小貨車
上，復依甲○○之指示駛往南投縣草屯鎮○○路與碧峰路口與甲○○兄弟會合，甲○
○之自白顯與事實不符。原判決依憑甲○○與事實不符之自白，復未敘明有何其他補
強證據可資參證，遽認乙○○有參與本件犯行，於法有違。(二)、本院前次發回意旨指
明：林志忠與乙○○均供稱之前並不相識，則上開二人究竟如何為犯意之聯絡，原判
決未於理由詳加說明，自嫌理由不備等情。則原審自應傳喚林志忠到庭調查，且乙○
○原審選任辯護人亦曾聲請傳喚林志忠、林宴文到庭調查，用以證明乙○○是否與林
志忠間有犯意之聯絡等。原審亦認有傳訊林志忠、林宴文之必要而予傳訊，竟未待其
等到庭陳述即為判決，且未於理由說明何以無傳訊之必要，有調查未盡且理由不備之
違法等語。
惟查原判決認定上訴人二人有原判決事實欄所記載之共同偽造私文書，足以生損害於
公眾及他人犯行，係以甲○○對於前揭犯行坦承不諱。乙○○雖否認知情參與前開犯
行，然依林志忠、甲○○所分別供述之情節，堪認乙○○亦有參與本件犯行，即乙○
○亦自承伊確有在犯罪現場等情明確。又將原引擎號碼磨掉另偽刻新引擎號碼，其所
費甚久，上訴人二人苟非共同參與本件犯行，豈有與林志忠等人同往犯罪現場之理；
且上訴人二人均自承曾從事修車工作，足見其等對汽車構造等甚為熟悉，益堪認其等
係利用修車技術參與本件犯行。又上訴人二人等見警即駕車逃逸，業據承辦警員辜風
銳供述明確，苟上訴人二人未參與本件犯行，何須見警即駕車逃逸，且上訴人二人又
何須事後向警謊報汽車失竊。此外，並有偽造引擎號碼為M3V03478之引擎一具、供偽
造引擎號碼之打字模一包、偽造之引擎號碼拓本、林志忠之行車執照二張等扣案及在
卷可稽。堪認甲○○不利於己之自白各情係屬事實，乙○○否認辯稱各節無非事後卸
責之詞，不足採信等情，予以綜合判斷。因而撤銷第一審關於上訴人二人偽造私文書
部分之判決，改判論處上訴人二人共同偽造私文書，足以生損害於公眾及他人罪刑，
已於判決內說明其所憑之證據及其認定之理由，從形式上觀察，並無違背法令之情形
。按證據之取捨與證據之證明力如何，均屬事實審法院得自由裁量、判斷之職權；苟
其此項裁量、判斷，並不悖乎通常一般之人日常生活經驗之定則或論理法則，又於判
決內論敘其何以作此判斷之心證理由者，即不得任意指摘其為違法，而據為提起第三
審上訴之合法理由。又供述證據前後，雖稍有參差或互相矛盾，事實審法院非不可本
於經驗法則斟酌其他證據作合理之比較定其取捨，從而供述證據之一部認為真實者予
以採取，亦非證據法則所不許。原審採上訴人二人不利於己之供述情節，並參酌上訴
人二人自承曾從事修車工作等上述證據資料，認定上訴人二人與林志忠及另一不詳姓
名之成年男子間，就本件犯行具有犯意聯絡及行為分擔為共同正犯，乃其採證職權之
合法行使，原判決並已說明其證據證明力判斷之理由，不容任意指為違法。另刑事訴
訟法第三百七十九條第十款所謂應調查之證據，係指該證據與待證事實有重要關係，
在客觀上應予調查者而言。而按共同實施犯罪行為之人，在合同意思範圍以內，各自
分擔犯罪行為之一部，相互利用他人之行為，以達其犯罪之目的者，即應對於全部所
發生之結果，共同負責；且犯罪之謀議，除共同正犯中之同謀犯，因其並未參與犯罪
構成要件之實施行為，僅係以其參與犯罪之謀議為其犯罪構成要件之要素，故須以嚴
格之證據證明其參與謀議外，其餘參與分擔犯罪構成要件行為之共同正犯，對於事前
有無參與犯罪之謀議，無須明白認定，詳細記載，自無庸為嚴格之證據證明。原判決
已斟酌林志忠所供述之內容，並說明認定上訴人二人與林志忠及另一不詳姓名成年男
子間，具有犯意聯絡及行為分擔為共同正犯，暨乙○○辯稱打造引擎號碼者係林宴文
，不足採信之理由等情明確，則縱再傳喚林志忠、林宴文到庭調查亦非即能為有利於
乙○○之認定，縱認原判決未說明何以不再為上開調查之理由，而有微疵，然於判決
結果並無影響，尚不得任意指摘原審有應調查之證據而未予調查之違法。況原審於最
後審判期日調查證據完畢開始辯論前，審判長問乙○○尚有何證據請求調查，乙○○
答稱：「無」（原審卷第五十九頁背面）。而本院為法律審，乙○○在本院又為此爭
執，自非依據卷內資料執為指摘之合法上訴第三審理由。上訴意旨對原審之論斷，究
係違背何種法則或如何適用法則不當，並未依據卷內資料具體指摘，徒憑己意，或就
原判決已有說明之事項，或就原審判斷證據證明力之合法職權行使，漫指其違法，重
為單純事實上之爭執，難謂係適法上訴第三審之理由，其等之上訴違背法律上之程式
，應予駁回。
據上論結，應依刑事訴訟法第三百九十五條前段，判決如主文。
中      華      民      國    九十一    年      八      月     十五     日
                              最高法院刑事第三庭
                                  審判長法官  董  明  霈
                                        法官  林  茂  雄
                                        法官  王  居  財
                                        法官  張  祺  祥
                                        法官  李  伯  道
      右正本證明與原本無異
                                              書  記  官
中      華      民      國    九十一    年      八      月    二十二    日
